【裁判字號】    97,訴,127
【裁判日期】    970311
【裁判案由】    清償借款
【裁判全文】
臺灣高雄地方法院民事判決               97年度訴字第127號
原      告  臺灣銀行股份有限公司
法定代理人  戊○○
訴訟代理人  甲○○
複  代理人  乙○○
被      告  丙○○
            丁○○
上列當事人間清償借款事件，經本院於民國97年2 月26日言詞辯
論終結，判決如下：
    主  文
被告丙○○應給付原告新臺幣貳佰萬元，及自民國九十六年一月
六日起至清償日止，按年息百分之四點四八五計算之利息，暨自
民國九十六年二月六日起至清償日止，逾期在六個月以內者，按
上開利率百分之十，逾期超過六個月以上者，按上開利率百分之
二十計算違約金；如對被告丙○○之財產強制執行無效果時，由
被告丁○○給付之。
被告丙○○應給付原告新臺幣參佰伍拾萬元，及自民國九十五年
十一月六日起至清償日止，按年息百分之計算之利息，暨自民國
九十五年十二月六日起至清償日止，逾期在六個月以內者，按上
開利率百分之十，逾期超過六個月以上者，按上開利率百分之二
十計算違約金；如對被告丙○○之財產強制執行無效果時，由被
告丁○○給付之。
原告其餘之訴駁回。
訴訟費用新臺幣伍萬伍仟肆佰元由被告負擔，餘由原告負擔。
    事實及理由
壹、程序方面：
一、按訴狀送達後，原告不得將原訴變更或追加他訴，但擴張或
    減縮應受判決事項之聲明者，不在此限，民事訴訟法第255
    條第1 項第3 款定有明文。本件原告起訴時就違約金部分，
    原係請求其中新臺幣（下同）200 萬元自民國96年1 月6 日
    起、其中350 萬元自95年11月6 日起算之違約金，嗣於本院
    言詞辯論時，變更為其中200 萬元自96年2 月6 日起算、其
    中350 萬元自95年12月6 日起算之違約金（見本院卷第23頁
    ），均屬減縮應受判決事項之聲明，揆諸前揭規定相符，應
    予准許之。
二、本件被告均經合法通知，未於言詞辯論期日到場，核無民事
    訴訟法第386 條各款所列情形，爰依原告聲請，由其一造辯
    論而為判決。
貳、實體方面
一、原告起訴主張：被告丙○○邀被告丁○○為保證人，於93年
    7 月6 日向原告借款200 萬元、350 萬元，約定分240 期攤
    還，其中200 萬元部分約定按中華郵政公司2 年期定期儲金
    機動利率加碼1%計算利息（核貸時之利息為2.55%） ；其中
    350 萬元部分則約定第1年 按年息2.3%計息，第2 年按年息
    2.3%計息，第3 年起按原告公告之定儲利率指數年率加碼1.
    447%計算。倘一期未付，則視為全部到期，並自轉列催收款
    之日起，按前開計息方式再加碼1%計付利息，其中逾期6 個
    月以下者，則按上開利率之10% ；逾期超過6 個月者，按上
    開利率20% 計算違約金（下稱系爭200 萬借款、系爭350 萬
    借款）。詎被告分別自95年11月6 日、96年1 月6 日起即未
    按期繳付系爭350 萬元、200 萬元借款，屢經催告亦無結果
    ，迄今尚積欠系爭200 萬元、350 萬元借款本金暨其利息、
    違約金未還。被告丁○○為系爭200 萬元借款、系爭350 萬
    元借款契約之普通保證人，依法自應於對被告丙○○之財產
    強制執行無效果時，負清償債務之責，為此，爰依借據、消
    費借貸、普通保證之法律關係提起本件訴訟等語。並聲明求
    為判決：(一)被告丙○○應給付原告200 萬元，及自96年1 月
    6 日起至清償日止，按年息5.035%計算之利息，暨自96年2
    月6 日起至清償日止，逾期在6 個月以內者，按上開利率10
    % 計算，逾期6 個月以上者，按上開利率20% 計算之違約金
    ；(二)被告丙○○應給付原告350 萬元，及自95年11月6 日起
    至清償日止，按年息4.786%計算之利息，暨自95年12月6 日
    起至清償日止，逾期在6 個月以內者，按上開利率10% 計算
    ，逾期6 個月以上者，按上開利率20% 計算之違約金；(三)上
    開第1 、2 項聲明於對被告丙○○之財產強制執行無效果時
    ，均由被告丁○○給付之。
二、被告未於言詞辯論期日到場，亦未提出書狀作何聲明或陳述
    。
三、按稱消費借貸者，謂當事人一方移轉金錢或其他代替物之所
    有權於他方，而約定他方以種類、品質、數量相同之物返還
    之契約；借用人應於約定期限內，返還與借用物種類、品質
    、數量相同之物；遲延之債務，以支付金錢為標的者，債權
    人得請求依法定利率計算之遲延利息。但約定利率較高者，
    仍從其約定利率；當事人得約定債務人於債務不履行時，應
    支付違約金，民法第474 條第1 項、第478 條前段、第233
    條第1 項及第250 條第1 項分別定有明文。次按稱保證者，
    謂當事人約定，一方於他方之債務人不履行債務時，由其代
    負履行責任之契約；保證債務，除契約另有訂定外，包含主
    債務之利息、違約金、損害賠償及其他從屬於主債務之負擔
    ，民法第739 條及第740 條亦有明定。再依民法第745 條規
    定，保證人於債權人未就主債務人之財產強制執行而無效果
    前，對於債權人得拒絕清償，均合先敘明。
四、經查：
  (一)本件原告主張之前揭借款事實，業據其提出放款借據2 份、
    小額貸款查詢表1 份、中華郵政2 年期定儲利率變動表1 份
    、台灣銀行定儲利率指數變動表1 份、帳戶往來明細表1 份
    為證（見本院卷第6 頁、第7 頁、第8 頁、第10 頁 、第11
    頁、第29頁），被告經合法通知，未於言詞辯論期日到場，
    復未提出書狀爭執，經本院調查前揭證據之結果，堪認原告
    之主張為真實。
  (二)依系爭200 萬元借款、350 萬元借款借據所約定之利息計算
    方式，佐以卷附中華郵政2 年期定儲利率變動表、台灣銀行
    定儲利率指數變動表所載利率顯示：系爭200 萬元借款於96
    年1 月6 日轉列催收款時，應適用之中華郵政2 年期定儲利
    率為2.485%，按上開利率固定加碼1%，並自轉列催收款之日
    起固定加碼1%計算，其應適用之計息利率為4.485%（即2.48
    5%+1%+1%＝4.485%）；系爭350 萬元借款於95年11月6 日轉
    列催收款時，應適用之台灣銀行定儲利率指數為2.339%，按
    上開利率固定加碼1.447%，並自轉列催收款之日起固定加碼
    1%計算，其應適用之計息利率為4.786%（即2.339%+1.447%+
    1%＝4.786%）。惟原告就系爭200 萬元借款部分，主張應適
    用之計息利率為5.035%（見本院卷第6 頁、第10頁），誤認
    依系爭200 萬元借款借據第3 條第1 款所載應固定加碼之利
    率為年率1.55% ，而與該條款明文約定之固定加碼利率年率
    1%不符，係不足採。
  (三)又被告丙○○為系爭200 萬元借款、350 萬元借款之消費借
    貸契約債務人，被告丁○○為上開消費借貸契約之普通保證
    人，則原告本於借據、消費借貸及普通保證之法律關係，請
    求於對被告丙○○之財產強制執行而無效果時，由被告丁○
    ○負給付之責，為有理由，應予准許。
  (四)綜上，被告丙○○為系爭200 萬元、350 萬元消費借貸契約
    之借款人，其未依約清償本息，依各該借款契約第7 條約定
    ，全部債務視為到期，是以原告依借據、消費借貸及普通保
    證之法律關係，請求：被告丙○○應給付原告200 萬元，及
    自96年1 月6 日起至清償日止，按年息4. 485% 之利息，暨
    自96年2 月6 日起至清償日止，逾期在6 個月以內者，按上
    開利率10 %計算，逾期6 個月以上者，按上開利率20% 計算
    之違約金；並應給付原告350 萬元，及自95年11月6 日起至
    清償日止，按年息4.786%計算之利息，暨自95年12月6 日起
    至清償日止，逾期在6 個月以內者，按上開利率10% 計算，
    逾期6 個月以上者，按上開利率20% 計算之違約金，被告丁
    ○○則應於原告對被告丙○○之財產強制執行無效果時，對
    上開債務負給付之責等語，為有理由，應予准許；惟原告就
    系爭200 萬元借款利息之請求逾上開數額者，尚無所據，係
    無理由，應予駁回。
五、本件原告部分勝訴、部分敗訴，其繳納之第一審訴訟費用55
    ,450 元 ，應由被告平均分擔55,400元，餘由原告負擔。
據上論結，本件原告之訴為一部有理由、一部無理由，依民事訴
訟法第385 條第1 項前段、第79條、第85條第1 項前段，判決如
主文。
中    華    民    國    97    年    3     月    11    日
                  民事第一庭  法  官  賴文姍
上正本係照原本作成。
如不服本判決，應於送達後20日內，向本院提出上訴狀並表明上
訴理由，如於本判決宣示後送達前提起上訴者，應於判決送達後
10日內補提上訴理由書（須附繕本）。
中    華    民    國    97    年    3     月    11    日
                              書記官  李崑良


司法院資訊處製作；財團法人民間司法改革基金會備份。
